【裁判字號】    90,訴,313
【裁判日期】    900821
【裁判案由】    盜匪等
【裁判全文】
臺灣基隆地方法院刑事判決                            九十年度訴字第三一三號
    公  訴  人  臺灣基隆地方法院檢察署檢察官
    被      告  丁○○
    指定辯護人  本院公設辯護人乙○○
右列被告因違反懲治盜匪條例等案件，經檢察官提起公訴（九十年度偵字第一三七四
號），本院判決如左：
    主  文
丁○○共同連續竊盜，處有期徒刑月；又共同意圖為自己不法之所有，而搶奪他人
之動產，處有期徒刑柒月；又共同意圖為自己不法之所有，攜帶兇器，以強暴、脅迫
至使不能抗拒，而取他人之物及使他人交付其物，處有期徒刑伍年，扣案之開山刀壹
支、美工刀壹支、口罩壹個均沒收。應執行有期徒刑伍年捌月，扣案之開山刀壹支、
美工刀壹支、口罩壹個均沒收。
    事  實
一、丁○○甫年滿十八歲，與未滿十八歲之少年Ａ００（民國０００年０月０００日
    生，另由本院少年法庭處理）均意圖為自己不法之所有，並基於共同搶奪、強盜
    他人財物之犯意聯絡及共同竊盜他人財物之概括犯意聯絡，先後為如下之行為：
  (一)九十年三月初某日晚間十時許，丁○○與Ａ００於台北市○○街三十五巷十二弄
    四號前，趁夜歸婦女洪春美將咖啡色皮包放置地上並準備拿鑰匙開啟門鎖而不及
    防備之際，由Ａ００於巷口把風，丁○○則著手搶奪該咖啡色皮包逃逸（皮包內
    有現金約新台幣七、八十元、行動電話帳單、衛生紙、化妝品等物），得手後由
    二人共同花用所搶得之現金。
  (二)九十年三月中旬某日凌晨二時許，丁○○與Ａ００於台北市○○○路二十五巷二
    十二號甲○○所開設之雜貨店門前（已打烊，且無證據足證該店於夜間有人居住
    ），由Ａ００、丁○○輪流自雜貨店鐵門之投信口伸手入店內，竊取七星牌香菸
    十三包、三五牌香菸六包、萬寶路香菸二包、峰香菸二包、卡迪亞香菸一包及登
    喜路香菸二包，得手後留供二人吸用。
  (三)九十年三月中旬某日凌晨四時許，丁○○與Ａ００於台北市○○街九十五號陳黃
    柳雪所經營之麥味登早餐店門前，竊取該店所有放置於門外之麵包七條、漢堡二
    十個，得手後留供二人食用。
  (四)丁○○與Ａ００於九十年三月十八日共同謀議欲強盜計程車司機之財物，九十年
    三月十九日清晨五時三十分許，二人在藍色書包袋中預藏渠所有之開山刀及美工
    刀各一支及口罩一個，於台北市馬偕醫院前攔下丙○○所駕駛之車號Ｄ二--五三
    七號計程車，佯稱欲前往基隆市暖暖區，丙○○不疑，搭載丁○○、Ａ００前往
    。同日清晨六時三十分許，車行至基隆市暖暖區暖東峽谷往碇內之產業道路時，
    丁○○、Ａ００見該處人煙稀少，認機不可失，丁○○乃持預藏之開山刀一支，
    Ａ００持預藏之美工刀一支，由丁○○對司機丙○○嚇稱：搶劫！並持開山刀自
    計程車後座抵住丙○○之頸部，對丙○○脅迫稱：我們曾殺過人，若不將錢交出
    來你就慘了等語，致使丙○○心生畏懼而不能抗拒，遂任由Ａ００強行搜取車內
    零錢四百元，並將所攜帶之行動電話一支（ＴＧ２００型，序號為000000
    000000000號）及身上之現金二萬七千餘元交予Ａ００，得手後丁○○
    命丙○○下車，並將其推下路旁山溝後駕駛該輛計程車逃逸，行經暖暖區○○街
    ○○道「豐美高分四十」號電線桿附近，因車輪不慎駛入水溝，無法動彈，二人
    即將身上所著之外衣、藍色書包袋及開山刀、美工刀各一支丟棄該處。迄九十年
    三月二十一日下午五時十分左右，為警於台北市○○○路七十三號四樓丁○○與
    Ａ００之租住處查獲，並當場扣得渠二人強盜所得之行動電話一支、現金四千六
    百九十六元（其餘現金已花用一空）及搶奪所得之咖啡色皮包一個，員警並依Ａ
    ００所述，至暖暖區○○街○○道「豐美高分四十」號電線桿後山崖樹上扣得丁
    ○○當日所著之外套一件、開山刀一支、美工刀一支、口罩一個，因而查悉上情
    。
二、案經基隆市警察局報請台灣基隆地方法院檢察署檢察官偵查起訴。
    理  由
一、右揭事實，迭據被告丁○○於警訊、偵查及本院調查、審理中坦承不諱，核與共
    犯少年Ａ００之供述情節大致相符，並經被害人洪春美、甲○○、陳黃柳雪、丙
    ○○於警訊中指述甚詳，復有被害人丙○○於警局領回遭被告強盜之行動電話一
    支、現金四千六百九十六元所出具之贓物認領保管收據一紙、被害人洪春美於警
    局領回遭被告搶奪之咖啡色皮包一個所出具之贓物認領保管收據一紙、刑案臨檢
    紀錄表二份在卷可稽，並有被告犯本罪時所用之開山刀一支、美工刀一支及所著
    外套一件扣案可佐，被告之自白核與積極證據相符，本件事證明確，被告犯行堪
    以認定。
二、核被告丁○○如事實欄(二)、(三)所為，係犯刑法第三百二十條第一項之竊盜罪，如
    事實欄(一)所為，係犯刑法第三百二十五條第一項之搶奪罪，如事實欄(四)所為，係
    犯刑法第三百三十條第一項之加重強盜罪。按懲治盜匪條例原於三十三年四月八
    日經國民政府制定公布全文十一條，依該條例第十條明文規定：「本條例施行期
    間定為一年；必要時，得以命令延長之。」上開規定，為法律授權以行政命令取
    代立法而為刑罰法律施行效力期間之延長，其合憲性固值討論，惟該條例已於三
    十四年四月七日，因實行期滿而自翌日起失效，雖國民政府首次於三十四年四月
    二十六日發布延長施行之命令，然已逾得以命令延長其效力期間之法定期間，其
    瑕疵明顯而重大，自難謂為有效延長法律效力之命令，且自該條例失效後，並未
    再經法定程序立法，縱該條例於四十六年經立法院修正通過及總統公布將「懲治
    盜匪條例第八條及第十條條文予以刪除，其原第九條改為第八條，第十一條改為
    第九條」，惟立法者顯非對於該「懲治盜匪條例」為重新制定法律之立法意思表
    示，難謂為有效之法律制定，亦無從治癒業經失效之法律瑕疵，是故自已不存在
    現行而有效之「懲治盜匪條例」可資適用；雖法律之不完備不能視之為違法者之
    救贖，然法律規範之拘束力務須以形式上有效為前提，此乃法律對於執法者與受
    規範者不可稍或退讓之規則，尤以罪刑法定之刑事法律為甚，況該條例所規範之
    內容原為刑法所包含，難認該條例之不採有何法律真空之重大公益理由，本院認
    應依職權不予適用該失效之懲治盜匪條例；公訴人起訴被告如事實欄(四)所為涉犯
    懲治盜匪條例第五條第一項第一款之罪，如前所述理由，認有未洽，惟其基本事
    實相同，爰依法變更起訴法條。被告先後二次竊盜犯行之時間緊接，所犯罪名及
    構成要件相同，顯係基於概括犯意反覆為之，為連續犯，應依刑法第五十六條之
    規定以一竊盜罪論，並加重其刑。被告所犯上開竊盜罪、搶奪罪及加重強盜罪間
    之犯意各別，行為互殊，構成要件迥異，應予分論併罰。被告丁○○與少年Ａ０
    ０間有犯意聯絡及行為分擔，均為共同正犯（被告於行為時尚未成年，無少年事
    件處理法第八十五條第一項之適用）。爰審酌被告年輕力盛，竟不知勤勉上進，
    反以惡劣手段強盜他人財物，劫取不法利益，並於得手後將被害人丙○○推下山
    溝逃逸，嚴重危害丙○○之生命、身體安全，量刑不宜輕縱，姑念其年輕識淺，
    犯罪後尚知悔悟而坦承犯行不諱，態度良好等一切情狀，量處如主文所示之刑，
    並定應執行刑。扣案之開山刀一支、美工刀一支，分屬被告丁○○與少年Ａ００
    所有且供犯本件犯罪所用，口罩一個係被告丁○○所有預備供犯本件犯罪所用之
    物，均應依刑法第三十八條第一項第二款之規定宣告沒收；另扣案之外套一件非
    專供犯本件犯罪所用之物，本院認無庸併予宣告沒收，附此敘明。
三、公訴意旨另以：被告丁○○與少年Ａ００二人於九十年三月中旬某日晚上，在台
    北市建成公園廁所內，由Ａ００捉住一年約十八歲之男子，被告丁○○持柴刀架
    在該男子之脖子上，要該男子取出錢財，致該男子無法抗拒，而將所有之七十元
    交付渠二人，因認被告丁○○此部分犯行亦涉犯懲治盜匪條例第五條第一項之罪
    嫌。惟按「被告之自白不得作為有罪判決之唯一證據，仍應調查其他必要之證據
    ，以察其是否與事實相符。」刑事訴訟法第一百五十六條第二項定有明文。公訴
    人所指該部分犯行除據被告丁○○與共犯少年Ａ００自白外，並查無實際之被害
    人或強盜所得財物、強盜所用工具（柴刀）等其他必要之證據以為佐證，自不得
    單憑二名共犯之自白即認定渠等犯行，惟公訴人以被告此部分犯行核與前開經起
    訴並判處罪刑之強盜犯行間，有連續犯之裁判上一罪關係起訴，故本院爰不另為
    無罪判決之諭知。
據上論斷，應依刑事訴訟法第二百九十九條第一項前段、第三百條，刑法第二十八條
、第五十六條、第三百二十條第一項、第三百二十五條第一項、第三百三十條第一項
、第五十一條第五款、第三十八條第一項第二款，罰金罰鍰提高標準條例第一條前段
，判決如主文。
本案經檢察官黃士元到庭執行職務。
中      華      民      國     九十     年      八      月    二十一    日
                                    臺灣基隆地方法院刑事第三庭
                                            法  官  蔡  佳  玲
右正本證明與原本無異。
對於本件判決如有不服，應於收受送達後十日內，向本院提出上訴書狀，上訴於臺灣
高等法院，並按他造當事人之人數附具繕本。
                                            書記官  王  月  娥
中      華      民      國     九十     年      八      月    二十二    日
附錄論罪法條
刑法第三百二十條第一項：
意圖為自己或第三人不法之所有，而竊取他人之動產者，為竊盜罪，處五年以下有期
徒刑、拘役或五百元以下罰金。
刑法第三百二十五條第一項：
意圖為自己或第三人不法之所有，而搶奪他人之動產者，處六月以上五年以下有期徒
刑。
刑法第三百三十條第一項：
犯強盜罪而有第三百二十一條第一項各款情形之一者，處五年以上十二年以下有期徒
刑。
刑法第三百二十八條第一項：
意圖為自己或第三人不法之所有，以強暴、脅迫、藥劑、催眠術或他法，至使不能抗
拒，而取他人之物或使其交付者，為強盜罪，處三年以上十年以下有期徒刑。
刑法第三百二十一條：
犯竊盜罪而有左列情形之一者，處六月以上五年以下有期徒刑：
一  於夜間侵入住宅或有人居住之建築物、船艦，或隱匿其內而犯之者。
二  毀越門扇、牆垣或其他安全設備而犯之者。
三  攜帶兇器而犯之者。
四  結夥三人以上而犯之者。
五  乘火災、水災或其他災害之際而犯之者。
六  在車站或埠頭而犯之者。
前項之未遂罰之


司法院資訊處製作；財團法人民間司法改革基金會備份。
